臺灣高雄地方法院刑事判決　　　　　　　 94年度訴字第752號
公　訴　人　臺灣高雄地方法院檢察署檢察官
被　　　告　乙○○　男　34歲.
選任辯護人　陳旻沂律師
上列被告因違反毒品危害防制條例案件，經檢察官提起公訴（94
年度偵字第2521、4615號），本院判決如下：
    主  文
乙○○意圖供製造毒品之用，而栽種大麻，處有期徒刑貳年捌月
。扣案大麻參拾株（驗後合計淨重玖玖點肆貳公克）沒收銷燬之
。扣案之剪刀壹把、噴水瓶貳支、捲尺壹個、鐵絲壹捆、肥料壹
包及花盆伍盆，均沒收之。
    事  實
一、乙○○明知大麻為毒品危害防制條例第2 條第1 項第2 款所
    稱之第二級毒品，不得任意栽種，因於民國93年10月20日，
    在位於高雄市○○路與瀋陽街口之「至尊酒店」門口右側人
    行道上，發現1 只他人棄置裝有大麻葉及大麻花梗（內含大
    麻種子約50至60顆）之夾鏈袋，竟基於供製造第二級毒品大
    麻之意圖，將上開大麻種子拾回其位於高雄市○○區○○路
    北一街六九號十樓住處，而將前開大麻種子分別灑入其所有
    之5 盆花盆內，欲待該等大麻生成後採收製成第二級毒品大
    麻供已施用。於栽種期間，乙○○並曾將部分乾枯之大麻葉
    以剪刀剪下，以打火機燒烤試聞，欲知是否能與其先前所施
    用之大麻有相同之味道。嗣於94年1 月24日15時20分許，為
    行政院海岸巡防署高雄市機動查緝隊及高雄縣政府警察局刑
    警大隊所組成之專案小組人員，持搜索票前往其住處內，查
    獲已生成高約50-70 公分之大麻約30株（分別栽種於前開5
    盆花盆內，植株驗後合計淨重99.42 公克），及乙○○所有
    ，用以供栽種大麻所用之剪刀1 把、噴水瓶2 支、捲尺1 個
    、鐵絲1 捆、肥料1 包與本案無關之SIM 卡1 張（門號：
    0000000000號）、「一週刊」雜誌1 本等物，始查知上情。
二、案經行政院海岸巡防署高雄市機動查緝隊及高雄縣政府警察
    局報請台灣高雄地方法院檢察署檢察官偵查起訴。
    理  由
一、訊據被告乙○○固不否認有拾獲而持有大麻種子及栽種大麻
    之行為，惟矢口否認有意圖製造而栽種之意圖，辯稱係因為
    好奇云云，惟查：（一）被告前於警詢及本院審理時均供稱
    栽種該等大麻，係為供己施用，而非販賣，有本院訊問筆錄
    （本院卷第11頁）、本院勘驗警詢錄音帶之勘驗筆錄（本院
    卷第50-51 頁）各1 份附卷可稽，足見被告確係為施用而栽
    種扣案之大麻植株。（二）衡諸被告自承曾經施用過第二級
    毒品大麻，且本次栽種扣案之大麻植株係為供己施用，是其
    必當有以生成之大麻植株製造毒品之圖，否則何以能將之供
    己施用。復參諸被告亦自承曾經將部分乾枯之大麻葉剪下以
    打火機燒烤試聞，欲知與其先前所施用過之第二級毒品大麻
    是否相同（本院卷第50-51 頁；第54頁），更見其確有以栽
    種之大麻製造毒品之意圖無疑。（三）又扣案之植株30株，
    確係第二級毒品大麻植株等情，有本院勘驗警方搜索光碟之
    勘驗筆錄（本院卷第50頁）、法務部調查局94年3 月21日調
    科壹字第220019294 號鑑定通知書各1 紙及查獲照片四幀附
    卷可稽，堪見被告所栽種之植株確為大麻無誤。（四）綜上
    所述，被告確係基於供己施用之目的，而以製造毒品之意圖
    栽種如扣案之大麻植株，本案事證業臻明確，被告犯行洵堪
    認定，應依法論科。
二、按大麻係屬第二級毒品，毒品危害防治條例第2 條第2 項第
    2 款定有明文。核被告所為，係犯毒品危害防制條例第12條
    第2 項之意圖製造毒品而栽種大麻罪。被告持有大麻種子之
    行為，為栽種大麻之低度行為，應為栽種之高度行為所吸收
    ，不另論罪。被告意圖製造而栽種大麻，行為可議，惟考其
    栽種大麻係供已施用，並查無販賣之圖，而栽種之株數僅30
    株，且均係栽種於家中花盆，是其與一般大規模栽種大麻之
    行為顯然有別，如量以最低度之法定本刑5 年以上有期徒刑
    ，尚嫌過重，法重情輕，衡情顯可憫恕，併依刑法第59條之
    規定酌減其刑。爰審酌被告拾獲大麻種子，卻未交予警方，
    而將之用以栽種，欲圖待大麻生成後製成毒品供己施用，行
    為確有不當，惟念其所栽種大麻係為供己施用，且栽種株數
    非鉅等一切情狀，酌情量處如主文所示之刑，以資儆懲。
三、扣案大麻30株（驗後合計淨重99.42 公克），為被告所栽種
    之第二級毒品大麻植株，業如前述，應依毒品危害防制條例
    第18條第1 項前段宣告沒收銷燬之。扣案之剪刀1 把、噴水
    瓶2 支、捲尺1 個、鐵絲1 捆、肥料1 包及花盆5 盆，均為
    被告所有用以供犯本件所用之物，應依毒品危害防制條例第
    19條第1 項之規定，沒收之。另扣案之SIM 卡1 張（門號：
    0000000000號）、「一週刊」雜誌1 本，均與本案無關，應
    退回由移案機關為適法之處理。
四、辯護人雖聲請勘驗0000000000號監聽錄音帶以查是否與監聽
    譯文相符，惟該監聽譯文之通訊監察書並未附卷，且依檢察
    官所提出之監聽譯文以觀，該等譯文內容僅係被告與他人談
    論所種植大麻植株之情形，未有涉及販賣或轉讓該等大麻植
    株之相關內容，而被告對於栽種扣案大麻之事實，自始均坦
    承不諱，並經本院認定如上，是本院認該等監聽譯文並不宜
    為認定事實之依據，辯護人前開聲請即與待證事實無重要關
    係，爰併依刑事訴訟法第163 條之2 第1 項駁回之。
五、末查，被告固自承曾以剪刀將大麻葉剪下，待曬乾後點燃吸
    聞，似涉有製造第二級毒品之嫌，惟毒品危害防制條例第四
    條製造第一級至第四級毒品罪之「製造」，係指就原料、原
    素予以加工，使成具有特定功效之成品者而言。大麻屬第二
    級毒品，大麻之栽種與製造不同，「製造」大麻係將栽種成
    長後之大麻葉予以加工，使成易於吸用之製品而言。如僅將
    栽種之大麻葉予以摘取、曬乾、剪碎或捏碎，使易於保存，
    而未以紙張或其他容器予以包裝作成製品，則是否屬於「製
    造」第二級毒品大麻之犯行，即非無疑（最高法院93年度台
    上字第6855號判決同此見解），是本件被告前開剪下大麻葉
    曬乾後點燃之行為，尚難認已為製造第二級毒品之著手行為
    ，其當無毒品危害防制條例第4 條之犯嫌，附此敘明。
據上論斷，應依刑事訴訟法第299 條第1 項前段、第163 條之2
第1 項，毒品危害防制條例第12條第2 項、第18條第1 項前段、
第19條第1 項，刑法第11條、第59條，判決如主文。
本案經檢察官甲○○到庭執行職務。
中　　華　　民　　國　　94　　年　　4 　　月　　19　　日
                  刑事第十七庭  審判長法　官  李麗珠
                                      法　官  陳明呈
                                      法  官  林勇如
以上正本證明與原本無異。
如不服本判決，應於收受送達後10日內向本院提出上訴書狀。
中　　華　　民　　國　　94　　年　　4 　　月　　19　　日
 　　　　　　　　　　　　　　　       書記官  許雅惠
附錄論罪法條：
毒品危害防制條例第12條：
意圖供製造毒品之用，而栽種罌粟或古柯者，處無期徒刑或 7 年
以上有期徒刑，得併科新臺幣七百萬元以下罰金。
意圖供製造毒品之用，而栽種大麻者，處 5 年以上有期徒刑，得
併科新臺幣 5 百萬元以下罰金。
前二項之未遂犯罰之。
